行  政  法  院  判  決                          八十八年度判字第二七六八號
    原      告  甲○○
    被      告  財政部臺灣省北區國稅局
右當事人間因綜合所得稅事件，原告不服行政院中華民國八十七年十一月二十四日台
八十七訴字第五七六九六號再訴願決定，提起行政訴訟。本院判決如左︰
    主  文
原告之訴駁回。
    事  實
緣原告八十一年度綜合所得稅結算申報，被告以其漏報取自國防部中山科學研究院（
以下簡稱中科院）之薪資所得計新台幣（下同）三九六、二八八元，乃核定補徵稅額
三六、五七七元。原告不服，就取自中科院薪資所得三九六、二八八元部分，申請復
查結果，未獲變更，遂循序提起行政訴訟。茲摘兩造訴辯意旨於次：
原告起訴意旨略謂：一、鈞院八十七年度判字第二○一九號判決理由事項，對原告有
利部分，及行政命令生效日期之規定，未參酌七十八年四月二十九日行政院台八十七
規字第一○九○四號函釋辦理，顯有違誤。且稽徵機關承認系爭品位加給及技術津貼
為經常性研究補助費，則依所得稅法第四條第八款之規定自屬免稅範圍。另依同法第
十四條第一項第三類「薪資所得．．．及依第四條規定免稅之項目不在此限。」之規
定，及原告並未收受系爭所得八十一年度之扣繳憑單，當年自不負申報義務。二、鈞
院八十七年度判字第二○一九號判決理由：「而首揭所得稅法之規定也一直未變，僅
補充解釋該稅法之行政院及財政部函釋變更．．．」，已明確表示該判決同意財政部
六十八台財稅第三八五○一號及行政院八十四台財三七○○七號函確為補充法律規定
。並且由徵免原則變更為徵稅確立，則依行政院七十八年四月二十九日行政院台七十
八規字第一○九○四號函第二項「至如行政機關本於職權就法規條文未規定事項所作
之補充規定，應自補充規定下達日生效，亦經本院七十一年三月二十四日台七十一財
字第四五四七號函有案．．．」之規定，本件系爭品位加給、技術津貼，遲至八十四
年台財稅第三七○○七號函，始補充解釋確立應予繳稅，自不應產生追溯問題。三、
依上開說明，懇請判決撤銷原處分及一再訴願決定等語。
被告答辯意旨略謂︰一、中科院之預算雖分別依計畫編列人事費支應其員工之各項給
與，但實際上領受「科技品位加給」或「技術津貼」之非軍職人員，無論配屬之單位
或參與不同計畫，悉依該院所訂「科技人員品位支給標準表」、「技術員薪給標準表
」之等級，每月按級定額領取「科技品位加給」或「技術津貼」。該院與其聘僱人員
之約定事項亦載明所指薪給，除實物代金及眷補費外，包括全部給與，是以該院非軍
職人員所領受之「科技品位加給」或「技術津貼」，核屬其因提供勞務所取得之報酬
，另被告於八十二年間曾派員前往該院現場瞭解結果，該院支付非軍職人員之「科技
品位加給」及「技術津貼」係採按月給付方式，原核定以系爭薪資所得（研究補助費
或品位加給）三九六、二八八元，併課當年度綜合所得額，核定應補稅額三六、五七
七元，要無不合。二、至原告主張在認定標準未明確前，追溯補徵系爭所得之綜合所
得稅，實有悖依法課稅原則乙節。按財政部六十八年十一月三十日台財稅第三八五○
一號函釋，中科院發給研究人員之研究加給依職級按月定額發給者，應屬各該研究人
員之薪資所得，應於給付時應依法辦理扣繳，所得人並應於年度結算申報時合併申報
課稅，並自六十九年一月起適用。是「品位加給」屬薪資所得應合併申報課稅已臻明
確，原告主張顯係對法令之誤解。且按現行所得稅法對此相關之規定條文，係於五十
二年制訂迄今，對系爭「品位加給」及「技術津貼」應依法課徵所得稅之規定並未修
正，被告依所得稅法規定補徵八十一年度綜合所得稅，依法並無不合。原告之訴為無
理由，請判決駁回等語。
    理  由
按中華民國政府或外國政府，國際機構、教育、文化、科學研究機構、團體，或其他
公私組織，為勵進修、研究或參加科學或職業訓練而給與之學金及研究、考察補
助費等所得，免納所得稅。但受領之學金或補助費，如係為授與人提供勞務所取得
之報酬，不適用之，為行為時所得稅法第四條第八款所規定。又凡公、教、軍、警、
公私事業職工薪資及提供勞務者之所得，為薪資所得，該項所得之計算，以在職務上
或工作上取得之各種薪資收入為所得額；前項薪資包括薪金、俸給、工資、津貼、歲
費、金、紅利、各種補助費及按月或按年分期給付之退休金或養老金。但為雇主之
目的，執行職務而支領之差旅費、日支費及加班費不超過規定標準者，及依同法第四
條規定免稅之項目，不在此限，復為同法第十四條第一項第三類所明定。本件原告八
十一年度綜合所得稅結算申報，被告以其漏報取自中科院之薪資所得三九六、二八八
元，核定補徵稅額三六、五七七元，原告不服，循序訴稱：系爭所得三九六、二八八
元，無論係按職給付或按月給付，其性質均屬所得稅法第四條第八款規定之研究補助
費，依法應屬免稅所得，不得對之課徵所得稅。又原告並未收受八十一年度之系爭所
得扣繳憑單，當年亦不負申報義務云云。經查本件中科院之預算雖分別依計畫編列人
事費支應其員工之各項給與，但實際上領受「品位加給」或「技術津貼」之非軍職人
員，無論配屬之單位參與不同計畫，均依該院所訂「科技人員品位加給支給標準表」
、「技術員薪給標準表」之等級，每月按級定額領取科技品位加給或技術津貼。且該
院與其聘僱人員之約定事項亦載明所指薪給，除實物代金及眷補費外，包括全部給與
，其非軍職人員所領受之科技品位加給或技術津貼，核屬因提供勞務所取得之報酬，
應無行為時所得稅法第四條第八款免納所得稅規定之適用。況被告於八十二年間派員
前往該中科院瞭解結果，其支付非軍職人員之科技品位加給及技術津貼確係按月給付
方式，復經中科院八十一年十一月三日（八一）訓誠字第一六八七三號函致被告，說
明其各類薪資扣繳所得稅狀況：「本院於年度開始即訂有各項研究計畫，並按照研究
計畫逐月實施。各項研究計畫除一般經費外，為獎勵科技人員竭盡心智參與研發工作
，另編列研發人員研究補助費及技術津貼。為便利作業，研發人員研究補助費係採按
月發放方式，再經由成本歸戶手續，回歸計畫預算內（研究補助費採個案給付，必將
增加人力及作業之負擔，不符經濟效益）」等語。足見中科院給付非軍職員工之品位
加給及技術津貼之所得，屬經常性研究補助費給與，且依職級按月定額支給，為提供
勞務所取得之報酬，依首揭規定，核非免稅之薪資所得，被告依法發單補徵稅款，並
未逾稅捐稽徵法第二十一條所定核課期間，於法並無不合。又首揭所得稅法之規定一
直未曾變更，而補充解釋該稅法之行政院及財政部之函釋，應追溯至首開稅法頒布時
生效適用（司法院釋字第二八七號解釋參照）。另按納稅義務人如有行為時所得稅法
第十四條第一項各類之所得，即應依同法第七十一條規定申報納稅，不因是否收受扣
繳憑單而有影響。綜上原告主張各節，均無可採，原處分揆諸首揭規定，洵無違誤，
一再訴願決定遞予維持，俱無不妥。原告起訴論旨，非有理由，應予駁回。
據上論結，本件原告之訴為無理由，爰依行政訴訟法第二十六條後段，判決如主文。
中    華    民    國     八十八      年      六      月     二十四      日
                    行 政 法 院 第 一 庭
                                審 判 長 評  事      黃  綠  星
                                         評  事      林  茂  權
                                         評  事      高  秀  真
                                         評  事      藍  獻  林
                                         評  事      黃  璽  君
右  正  本  證  明  與  原  本  無  異
                                         法院書記官  邱  彰  德
中    華    民    國     八十八      年      六      月     二十四      日
